【裁判字號】    92,聲判,67
【裁判日期】    920515
【裁判案由】    聲請交付審判
【裁判全文】
臺灣臺北地方法院刑事裁定                          九十二年度聲判字第六七號
    聲  請  人  甲○○
    即  告訴人
    代  理  人  陳鄭權律師
                劉君豪律師
    被      告  乙○○
右列聲請人因告訴被告竊盜等案件，不服臺灣高等法院檢察署檢察長中華民國九十二
年三月四日所為九十二年度上聲議字第四六四號駁回聲請再議之處分（原不起訴處分
案號：臺灣臺北地方法院檢察署九十年度偵字第二三四三四號），聲請交付審判，本
院裁定如左：
    主      文
聲請駁回。
    理      由
一、聲請人即告訴人甲○○聲請交付審判意旨略以：聲請人於民國七十七年間因移民
    在即，將戰士授田證、存摺及印章等證件交由被告乙○○保管，詎被告日後詐稱
    聲請人積欠其借款新臺幣（下同）一百三十萬元，在自己製作之房屋租賃契約書
    上盜蓋其所保管之聲請人印章，並以盜用印章方式偽造取款條，盜領聲請人臺北
    市銀行帳戶內之存款二萬五千元，且聲請人並未申辦提款卡使用，其竟以提款卡
    之不正方法利用自動付款設備取得聲請人臺北市銀行內之存款。而被告供稱自七
    十七年十一月間起共借給聲請人一百六十萬二千七百元，於七十八年二月十八日
    聲請人將房屋租予被告二十年云云，惟：（一）、從被告於另案中自行繕列之積
    欠事實表觀之，有多處不實之處，聲請人於偵查中即提出予以駁斥被告所辯，然
    原不起訴處分及駁回再議聲請處分就此卻未置一詞，亦未說明不予調查被告相關
    金融帳戶資金情形或不實施測謊之理由。（二）、聲請人從未與被告簽訂房屋租
    賃契約，證人顏輝濱亦確於七十八年二月二日出境，同年二月十日入境，且其於
    偵查中係證稱：七十八年二月十八日聲請人在其住處與其一同參加法會，並未返
    回臺北，因七十八年二月十日甫自尼泊爾返台，故記憶猶新等語；惟原不起訴處
    分理由竟謂顏輝濱於七十八年均未曾出境，所憑之入出境查詢電腦印列資料竟與
    顏輝濱自己去申請之入出國證明書會有不同之記載，亦未見交代理由。（三）、
    證人蘇成福於九十一年十一月二十日偵訊時證稱：我只見過甲○○的朋友（指被
    告）二次，都在他移民前，印象中除寒暄外，沒有說及何事等語，與被告於警訊
    中供稱：是甲○○帶我去找蘇成福，由他拿去打字等語，相互矛盾，原不起訴處
    分及駁回再議聲請處分對此未置一詞，因此聲請交付審判等語。
二、按告訴人不服上級法院檢察署檢察長或檢察總長認再議為無理由而駁回之處分者
    ，得於接受處分書後十日內委任律師提出理由狀，向該管第一審法院聲請交付審
    判。法院認為交付審判之聲請不合法或無理由者，應駁回之。法院為前項裁定前
    ，得為必要之調查，刑事訴訟法第二百五十八條之一、第二百五十八條之三第二
    項前段、第三項分別定有明文。依上開刑事訴訟法之立法意旨，既係對於檢察官
    不起訴或緩起訴裁量權制衡之一種外部監督機制，故法院證據調查之範圍，應僅
    限於偵查中曾顯現之證據，不得再就告訴人新提出之證據再為調查，亦不可蒐集
    偵查卷外之證據。
三、經查：
(一)聲請人原告訴意旨略以：告訴人於七十七年間因欲移民加拿大，而將告訴人有權
    使用之位於臺北市北投區○○○路三十六號二樓國宅，委由被告代為出租，並將
    戰士授田證、存摺及印章等證件委由被告保管，由被告為告訴人領取戰士授田證
    補償費用，再存入告訴人之戶頭，詎料被告竟持該印章於七十八年三月一日偽造
    告訴人將上開房屋出租予被告之租賃契約，並於臺灣士林地方法院檢察署八十七
    年度偵字第一０二０六號案件偵查中、臺灣士林地方法院八十九年度易緝字第三
    二號及臺灣高等法院八十九年度上易字第二七五一號詐欺案件審理中提出作為證
    據。又被告意圖為自己不法所有，冒用告訴人之名義申請提款卡，自七十八年二
    月十三日起至八十八年間，多次以取款條或不正方法由自動付款設備竊取告訴人
    所有之臺北銀行存摺內之存款，因認被告涉犯偽造文書、竊盜、詐欺罪嫌等語。
(二)臺灣臺北地方法院檢察署檢察官偵查終結認為：
１．盜領存款部分：
    告訴人所有臺北銀行存款帳戶金融卡係開戶時即已申請，且該帳戶自七十八年二
    月十三日起至九十年七月止，僅七十八年二月十三日及同年七月二十日有提款紀
    錄，此有臺北銀行仁愛分行九十年九月十九日北銀仁發字第九０六０一七六七０
    ０號函暨資金交易明細帳、金融卡申請人資料等影本在卷可稽。又七十八年二月
    十三日之提款，皆係以取款條所為，有告訴人提出之提款條在卷可稽，足見被告
    縱有告訴人所指冒名申請提款卡、偽造取款條、以不正方法由自動付款設備竊取
    告訴人帳戶內之金錢一事，其犯罪時間皆在七十八年間。再者，告訴人係於九十
    年六月十三日始向本署提出告訴，有告訴狀在卷可查，距被告為犯罪行為時已近
    十二年，其追訴權時效自已完成。
２．偽造房屋租賃契約部分：
    訊據被告堅決否認有何告訴人所指之犯行，辯稱：告訴人未交付印章、戰士授田
    證與我，且租賃契約係於七十八年二月十八日我與告訴人拜訪蘇成福後，在我安
    東街家中所簽訂等語。
     .租賃契約上確有『甲○○』之印文，且告訴人亦承認該印文為其所有。
     .告訴人於七十七年十一月十九日出國後，於七十八年二月八日回國，並於同
        年月二十日始再次出境，有入出境結果查詢電腦列印紙在卷可稽，足見上開
        租賃契約書所載之簽訂日期七十八年二月十八日當時，告訴人確實尚未出境
        。至證人顏輝濱雖到庭結證稱：七十八年二月十八日，告訴人在其住處與其
        一同參加法會，並未返回臺北，因七十八年二月十日其甫自尼泊爾返臺，故
        記憶猶新等語；惟其亦證稱：該日之事係經告訴人提醒始憶起，其對於九十
        年年五月十日、九十一年三月十五日、八十年六月十五日發生何事已不復記
        憶等語在卷。而顏輝濱於七十八年均未曾出境，業經本署調閱其入出境查詢
        電腦列印資料在卷可稽，則顏輝濱記憶是否可信，即有疑問，況顏輝濱係經
        告訴人提醒，方憶及七十八年二月十八日告訴人未在臺北一事，其所證尚難
        採為不利被告之證據。
     .告訴人曾於七十九年三月三十一日寄信與被告，並於信中提及：『還沒搬進
        北投家吧？一旦有位劉老太太（王劉玉釵）打電話來，若是跟你談話，最好
        說完完全全不認識我，只聽說但沒見過面，看她如何說，我想妳自會處理，
        因我曾給妳看過我的家中文件，妳能應付他，但千萬不可讓她進到屋內談話
        。』，此有告訴人親筆信函在卷可稽。再者，被告於七十八年一月二日係自
        臺北市○○區○○街住處寄信與告訴人，此有該信封在卷可稽。足見告訴人
        於信中所提之北投家，應係上開租賃契約所指之國宅，且告訴人應曾與被告
        簽訂上開房屋租賃契約書。又告訴人雖據上開七十八年一月二日信中提及：
        『房屋租賃契約業於二十七日簽妥，每月租金7500元，押金為15000元，租
        期原則上是半年（元月1日─6月30日），房客是我新竹女高的（鍾玉菱）同
        學。』推論上開租賃契約係偽造者，然該等記載僅得認定被告曾於七十七年
        十二月二十七日將上開國宅代為出租與鍾玉菱，尚不得直接推論被告偽造上
        開房屋租賃契約。
     .證人方海明到庭證稱：上開租賃契約由被告與告訴人在被告東街住處簽訂等
        語在卷，足見被告於警詢時供稱：『是甲○○帶我去找蘇成福後，由他拿去
        打字。』之『他』應係指告訴人而非蘇成福。況證人蘇成福亦結證稱：印象
        所及告訴人曾於出國前攜同被告與渠寒暄等語在卷，足見上開租賃契約並非
        由證人蘇成福所繕打。
    綜上所述，被告所辯應堪採信，本件難僅憑告訴人之單一指述，即遽認被告確有
    偽造上開租賃契約之犯行。此外，復查無其他積極證據足資證明被告有何前揭犯
    行，應認其涉嫌盜領存款部分追訴權時效已經完成，偽造房屋租賃契約書之犯罪
    嫌疑尚有不足，依刑事訴訟法第二百五十二條第二款、第十款為不起訴處分。
(三)聲請人不服，聲請再議，臺灣高等法院檢察署檢察長除認聲請人上開指訴業經原
    檢察官調查明確外，聲請人所指被告於七十八年一月二日寄信予聲請人，信內提
    及「房屋租賃契約業於二十七日簽妥，每月租金七千五百元，押金為一萬五千元
    ，租期原則上是半年（一月一日｜六月三十日），房客是我新竹女高的（鍾玉菱
    ）同學」，怎可能再與被告簽訂租期為七十八年三月一日至九十八年三月一日之
    租賃契約一節，亦屬前後兩事，難謂房屋既經出租，即不可能變更租約或另行再
    出租，而據以認定其後之租約係出於偽造。又聲請人指證人顏輝濱確實有出境，
    並於七十八年二月十日入境，有其證明書可憑，原檢察官查詢之資料竟不同部分
    ，經查該證人亦僅證稱：七十八年二月十日伊自尼泊爾回來，聲請人來找伊，二
    月十九日是禮拜天，那二、三天聲請人都跟伊到處跑，在中部各處走走，聲請人
    沒有上台北，都住伊家等語，亦僅約略陳稱大概之日期及行蹤而已，並未詳細證
    明聲請人確切之時間在何處所為何事，亦難據該證詞即推定被告確有偽造租約。
    再聲請人雖又指稱被告所稱聲請人向其借款之事不實云云，然查此部分聲請人亦
    未提出確實之證據，且聲請人積欠被告借款之事實，亦經臺灣高等法院於另案刑
    事及附帶民事判決認定屬實，乃以其再議無理由予以駁回之。
(四)本院調閱臺灣高等法院檢察署九十二年度上聲議字第四六四號卷宗及臺灣臺北地
    方法院檢察署九十年度偵字第二三四三四號偵查卷宗，經核聲請人聲請交付審判
    所指之（二）、（三）應予調查事項部分，除於偵查中已經檢察官調查外，並經
    檢察官及檢察長於不起訴處分書及駁回再議聲請處分書內詳述所憑證據及其認定
    之理由，查無違背經驗法則及論理法則之情事。至所指上開（一）應予調查被告
    金融帳戶及實施測謊事項部分，因聲請人與被告間究否存有一百六十餘萬元之債
    權債務關係，僅得資以認定聲請人與被告間究否有以租金抵償債務之約定而已，
    非可作為被告行使偽造私文書犯罪之直接證據，而該房屋租賃契約書不能證明係
    被告偽造一事，業經檢察官於偵查中詳加調查，並予認定，已如前述，依照上開
    說明，自無再予調查之必要。綜上所述，聲請人對於駁回再議之處分指摘求予審
    判，非有理由，應予駁回。
據上論斷，應依刑事訴訟法第二百五十八條之三第二項前段裁定如主文。
中      華      民      國    九十二    年      五月    十五      日
                                    臺灣臺北地方法院刑事第五庭
                                        審判長法  官  廖紋妤
                                              法  官  黃紹紘
                                              法  官  朱夢蘋
右正本證明與原本無異。
本裁定不得抗告。
                                              書記官  周小玲
中      華      民      國    九十二    年      五      月    二十一    日


司法院資訊處製作；財團法人民間司法改革基金會備份。
